【裁判字號】    95,台上,525
【裁判日期】    950126
【裁判案由】    偽造有價證券
【裁判全文】
最高法院刑事判決              九十五年度台上字第五二五號
    上  訴  人  台灣高等法院台南分院檢察署檢察官
    被      告  甲○○
                        號
上列上訴人因被告偽造有價證券案件，不服台灣高等法院台南分
院中華民國九十四年九月二十二日第二審更審判決（九十四年度
重上更(四)字第三七四號，起訴案號：台灣台南地方法院檢察署八
十六年度偵字第五二七○號），提起上訴，本院判決如下：
    主  文
原判決撤銷，發回台灣高等法院台南分院。
    理  由
本件原判決以公訴意旨略稱：被告甲○○明知其無給付能力，竟
意圖為自己不法之所有，持發票人謝天福、周暉雄、游明達等人
及年籍、身分不詳之許忠興、謝玉賢等人之人頭支票（如原判決
附表所示），以及王清標（業經原審判決無罪確定）與方貞貞等
人（另為不起訴處分或簽結）所簽發或背書之支票向吳得成調取
現金，王清標亦明知無支付能力，仍簽發台灣銀行安南分行為付
款人、帳號為三三○四二－六號、票號ＡＫ－0000000號
、面額新台幣（下同）九萬元，票號ＡＫ－0000000號、
面額六十萬元，票號ＡＫ－0000000號、面額六十萬元之
支票三張交予吳得成，上開支票經提示付款，已為拒絕往來戶，
被告且避不見面，吳得成方知受騙而提出告訴，因認被告牽連涉
犯刑法第三百三十九條第一項詐欺及第二百零一條第二項行使偽
造有價證券罪嫌。經審理結果，認被告被訴之犯罪不能證明，因
而撤銷第一審關於被告部分之科刑判決，改判諭知被告無罪，固
非無見。
惟查：(一)按除本法有特別規定外，已受請求之事項未予判決，或
未受請求之事項予以判決者，其判決當然違背法令，刑事訴訟法
第三百七十九條第十二款定有明文。查本件檢察官起訴意旨略謂
：被告明知其無給付能力，竟意圖為自己不法之所有，持發票人
謝天福、周暉雄、游明達等人及年籍、身分不詳之許忠興、謝玉
賢等人之人頭支票，及王清標與方貞貞等人所簽發或背書之支票
，向吳得成調取現金，上開支票經提示付款，均為拒絕往來戶而
不獲付款，被告且避不見面，吳得成方知受騙等語。原判決除依
彰化銀行南台南分行彰南台南字第００四八九號、合作金庫銀行
成功分行合金成存字第０九三０００六八六七號函及吳得成之供
述，認定被告係簽發本身之支票向吳得成借款，再持許忠興、謝
玉賢名義之支票作為借款之擔保；而被告所簽發之支票，均經提
示付款無誤，難謂被告有不法所有之詐欺意圖等語。但對於起訴
意旨所指：被告另持謝天福、周暉雄、游明達等人之人頭支票向
吳得成調現部分，是否成立犯罪，則未加調查審認，亦未說明不
成立詐欺罪之理由，自有已受請求事項未予判決之違法。(二)原判
決認定謝玉賢、許忠興名義之支票，係自稱「謝玉賢」、「許忠
興」者分別前往高雄市第二信用合作社、高雄市第三信用合作社
開戶，業據證人林玉英、張雅惠所證實。並以上揭支票係俗稱之
「芭樂票」，皆係概括授權販賣人或購票人所簽發，應非偽造之
有價證券，被告持以行使，難令負行使偽造有價證券之罪責等語
。原判決一方面認定上開謝玉賢、許忠興名義之支票，係他人以
「謝玉賢」、「許忠興」名義所請領，非謝玉賢、許忠興本人所
請領等情（見原判決第六頁倒數第七行）。如果無誤，則謝玉賢
、許忠興自無授權他人簽發支票之理。但另方面又認定上揭支票
係俗稱之「芭樂票」，皆係概括授權販賣人或購票人簽發，難令
負行使偽造有價證券之罪責等語（見原判決第七頁上段），自有
理由說明前後矛盾之違誤。又上開支票如為他人以「謝玉賢」、
「許忠興」名義所簽發，顯非謝玉賢、許忠興個人所請領。則被
告於交予吳得成資為借款之擔保時，是否知悉上情，攸關被告行
使偽造有價證券犯罪之認定，自當予以調查審認。檢察官上訴意
旨指摘原判決不當，非全無理由，應認仍有撤銷發回更審之原因
。至被告被訴詐欺部分，雖屬不得上訴於第三審法院之案件，但
公訴人認此部分認與行使偽造有價證券罪有方法結果之牽連關係
，屬裁判上一罪，則基於審判不可分之原則，併予發回，附此敘
明。
據上論結，應依刑事訴訟法第三百九十七條、第四百零一條，判
決如主文。
中    華    民    國  九十五  年    一    月  二十六  日
                      最高法院刑事第五庭
                          審判長法官  莊  登  照
                                法官  洪  明  輝
                                法官  黃  一  鑫
                                法官  林  秀  夫
                                法官  徐  昌  錦
      本件正本證明與原本無異
                                      書  記  官
中    華    民    國  九十五  年    二    月    七    日
                                                      Ｔ


司法院資訊處製作；財團法人民間司法改革基金會備份。
